臺灣屏東地方法院民事裁定
111年度司繼字第614號
聲  明  人  徐書毅  

            徐書桓  

兼上列二人  
法定代理人  徐廷珪  

法定代理人  陳雅鈴  

上列聲明人聲明拋棄繼承事件，除就聲明人徐廷珪之部分准予備
查外，就聲明人徐書毅、徐書桓之部分爰裁定如下：
    主  文
聲明駁回。
聲明程序費用新臺幣1,000元由聲明人負擔。
    理  由
一、按繼承人得拋棄其繼承權；遺產繼承人，除配偶外，依左列
    順序定之：直系血親卑親屬。父母。兄弟姊妹。祖父母；前
    條所定第一順序之繼承人，以親等近者為先；第1138條所定
    第一順序之繼承人中有拋棄繼承權者，其應繼分歸屬於其他
    同為繼承之人；第一順序之繼承人，其親等近者均拋棄繼承
    權時，由次親等之直系血親卑親屬繼承，民法第1174條第1 
    項、第1138條、第1139條、第1176條第1 項、第5項分別定
    有明文。是向法院聲明拋棄繼承權之前提，必須聲明人於聲
    明時業已取得繼承權，倘聲明人並未取得繼承權，當不得向
    法院聲明拋棄繼承，自不待言。
二、本件聲明意旨略以：聲明人徐廷珪為被繼承人徐炳貴（男，
    民國00年00月0 日生，身分證統一編號：Z000000000號，生
    前最後住所：屏東市○○路000 號）之子，被繼承人於110年1
    0月8 日死亡，惟因被繼承人與聲明人母親離婚已逾40年，
    且聲明人自渠等離婚後隨母親一同居住生活，與被繼承人完
    全沒有聯絡，遂不知悉被繼承人之情形，直至111 年2 月20
    日始由聲明人胞兄徐庭興於電話中告知被繼承人死亡之事實
    ，聲明人自願拋棄繼承權，爰依法向本院聲明拋棄繼承權，
    請准予備查等語。
三、經查，本件被繼承人徐炳貴於110 年10月8日死亡，本應於1
    11年1 月8日前具狀向本院聲明拋棄繼承，惟聲明人徐廷珪
    主張伊未與被繼承人共同生活且全無聯繫，直至111 年2 月
    20日始知悉被繼承人死亡情事，經本院職權向屏東市戶政事
    務所函查被繼承人死亡登記申請書，申請人為被繼承人之次
    子徐庭興，而非聲明人徐廷珪; 復據第三人徐庭興於111 年
    5 月23日向本院陳報聲明人當時並未參與被繼承人之喪禮，
    且伊係於111 年3 月初始將被繼承人死亡一事告知聲明人等
    語，雖聲明人與第三人所述知悉時點略有出入，惟聲明人徐
    廷珪於111 年4 月18日既已向本院具狀聲明拋棄繼承，即未
    逾拋棄期間，其聲明於法並無不合，應准予備查。然本件聲
    明人徐書毅、徐書桓係聲明人徐廷珪之子，亦即徐書毅、徐
    書桓為被繼承人之孫，惟查被繼承人尚有子女即徐裕發、徐
    庭興，有屏東縣萬丹戶政事務所111 年5 月3 日屏市戶字第
    11130277300 號函及戶籍資料在卷可考。復查徐裕發、徐庭
    興二人並無向本院對被繼承人徐炳貴聲明拋棄繼承權之情事
    ，有案件索引查詢清單附卷可參。揆諸首揭規定，被繼承人
    徐炳貴既有上開先順序繼承人徐裕發、徐庭興未聲明拋棄繼
    承，則親等在後之孫輩繼承人即聲明人徐書毅、徐書桓依法
    尚未取得繼承權，是渠等向本院聲明拋棄繼承，於法即有未
    合，應予駁回，附此敘明。
四、依家事事件法第97條、非訟事件法第21條第1 項前段，裁定
    如主文。
五、如不服本裁定，應於送達後10日內向本院提出抗告狀，並繳
    納抗告費新臺幣1,000 元。
中　　華　　民　　國　　111 　年　　5 　　月　　31　　日
　　　　　　　　　家事庭司法事務官